【裁判字號】    98,交聲,166
【裁判日期】    980519
【裁判案由】    違反道路交通管理處罰條例
【裁判全文】
臺灣宜蘭地方法院交通事件裁定         98年度交聲字第166號
移送機關    交通部公路總局臺北區監理所宜蘭監理站
異  議  人  甲○○
即受處分人
上列異議人因違反道路交通管理處罰條例案件，對於交通部公路
總局臺北區監理所宜蘭監理站於民國98年4月17日所為之處分（
宜監字第裁43-Q00000000號）聲明異議，本院裁定如下：
    主  文
異議駁回。
    理  由
一、移送機關處分意旨略以：異議人即受處分人甲○○駕駛車牌
    號碼MV-6676號自用一般小客車，於民國98年4月10日晚間9
    時30分許在宜蘭縣羅東鎮○○路段，為警查獲酒後駕駛自小
    客車，經實施呼氣中酒精濃度測試，測得其呼氣中酒精濃度
    達每公升0.29毫克，為宜蘭縣政府警察局宜蘭分局員警製單
    舉發，交通部公路總局臺北區監理所宜蘭監理站爰依道路交
    通管理處罰條例第35條第1項第1款、第24條第1項第2款裁處
    新台幣（下同）19,500元之罰鍰，及吊扣駕駛執照12個月，
    並施以道路交通安全講習。
二、異議意旨略以：異議人確於上揭時間飲酒後駕駛自小客車為
    警於上揭地點攔檢查獲，並已到案繳納罰鍰，惟就吊扣駕照
    部分不服，依修正後道路交通管理處罰條例第68條規定，受
    吊扣駕駛執照處分，無須再受吊扣所持有各級車類駕駛執照
    之處罰，異議人既係駕駛小型車違反道路交通管理事件，受
    應吊扣駕駛執照處分，當僅受吊扣駕駛小型車駕駛資格，而
    非一併限制駕駛職業聯結車之駕駛權利等語。
三、按「汽車駕駛人，駕駛汽車經測試檢定有下列情形之一者，
    處新臺幣15,000元以上60,000元以下罰鍰，並當場移置保管
    該汽車及吊扣其駕駛執照1年；因而肇事致人受傷者，並吊
    扣其駕駛執照2年；致人重傷或死亡者，吊銷其駕駛執照，
    並不得再考領：一、酒精濃度超過規定標準。」、「汽車駕
    駛人，有下列情形之一者，應接受道路交通安全講習：二、
    有第35條第1項規定之情形。」又「汽車駕駛人有下列情形
    之一者，不得駕車：二、飲用酒類或其他類似物後其吐氣所
    含酒精濃度超過每公升0.25毫克或血液中酒精濃度超過百分
    之0.05以上。」、「汽車駕駛人取得高一級車類之駕駛資格
    者，應換發駕駛執照，並准其駕駛較低級車類之車輛，其規
    定如下：一、已領有聯結車駕駛執照者，得駕駛大客車、大
    貨車、代用大客車、大客貨兩用車、曳引車、小型車、輕型
    機器腳踏車。」道路交通管理處罰條例第35條第1項第1款、
    第24條第1項第2款；道路交通安全規則第114條第2款及第61
    條第1項第1款前段分別定有明文。
四、另94年12月14日修正前道路交通管理處罰條例第68條原規定
    「汽車駕駛人，因違反本條例及道路交通安全規則之規定，
    受吊扣或吊銷駕駛執照處分時，吊扣或吊銷其持有各級車類
    之駕駛執照。」，修正後同條文則規定：「汽車駕駛人，因
    違反本條例及道路交通安全規則之規定，受吊銷駕駛執照處
    分時，吊銷其持有各級車類之駕駛執照。」，修正原因為舊
    法將違規駕駛人所持有各級車類之駕駛執照一併吊扣失之過
    酷，影響人民工作及生活甚鉅，故依修正後規定，受吊扣駕
    駛執照處分時，不再吊扣其持有各級車類之駕駛執照，僅能
    吊扣行為人當時駕駛該違規車輛所憑之駕駛執照，而不得吊
    扣該違規行為人所持有而與駕駛違規車輛無關之其他各級車
    類駕駛執照。但因取得高一級車類之駕駛資格而駕駛較低級
    車類之車輛時，並未領有較低級駕駛執照，駕駛人依其所領
    有之較高級駕駛執照，酒後違規駕駛較低級之車輛時，自仍
    應吊扣其駕駛該違規車輛所憑之較高級駕駛執照，如此始符
    道路交通安全規則第114條第2款、第61條第1項及道路交通
    管理處罰條例第35條第1項第1款、第24條第1項第2款、第68
    條規定之意旨；蓋若領有較高級駕駛執照之人酒後違規駕駛
    較低級之車輛時，如可以不用吊扣其駕駛該違規車輛所憑之
    較高級駕駛執照，此舉無異鼓勵領有較高級駕駛執照之人得
    於酒後肆無忌憚的駕駛較低級之車輛，如此將使道路交通管
    理處罰條例第35條第1項第1款酒後駕車吊扣駕駛人駕駛執照
    1年之規定形同具文，無法保障用路人之生命、身體、財產
    法益安全。
五、經查，本件異議人並不否認酒後駕駛自小客車，而於上揭時
    、地為警攔檢測得呼氣中酒精濃度達每公升0.29毫克之事實
    ，惟辯稱：依新修正道路交通管理處罰條例第68條規定，應
    僅得吊扣伊的自小客車駕駛執照云云。惟查：異議人於86年
    11月26日取得小型車普通駕駛執照、再於89年1月12日換發
    大貨車普通駕駛執照、於89年5月22日換發大貨車職業駕駛
    執照，復於91年10月1日換發聯結車職業駕駛執照，是本件
    異議人於違規遭舉發時僅領有職業聯結車駕駛執照，並無領
    得其他各級汽車之駕駛執照，且異議人係因持有職業聯結車
    駕駛執照，方能合法駕駛MV-6676號自小客車上路之事實，
    此有汽車駕照基本資料在卷可稽，異議人因酒後駕車而遭員
    警舉發當時，係依憑其所考領之職業聯結車駕駛執照，作為
    駕駛MV-6676號自小客車之憑證，則揆諸前揭道路交通安全
    規則、道路交通管理處罰條例之相關規定及說明，自應吊扣
    異議人所持有聯結車職業駕駛執照1年無誤，異議人所持前
    揭辯詞，顯不足採。
六、綜上所述，移送機關就異議人於飲酒後駕駛車輛違規之行為
    ，依道路交通管理處罰條例第35條第1項第1款及第24條第1
    項第2款，裁處罰鍰19,500元並吊扣異議人駕駛MV-6676號自
    小客車所憑之駕駛執照即職業聯結車駕駛執照1年、施以道
    安講習，於法均無違誤，異議人之異議為無理由，應予駁回
    。
據上論斷，應依道路交通案件處理辦法第19條，裁定如主文。
中    華    民    國    98    年    5     月    19    日
                  交通法庭法  官  辜漢忠
以上正本證明與原本無異。
如不服本裁定，應於裁定送達後5日內，向本院提出抗告狀。（
應附繕本）
                          書記官  許麗汝
中    華    民    國    98    年    5     月    19    日


司法院資訊處製作；財團法人民間司法改革基金會備份。
